【裁判字號】    89,訴,109
【裁判日期】    890607
【裁判案由】    妨害自由等
【裁判全文】
臺灣基隆地方法院刑事判決                          八十九年度訴字第一九號
    公  訴  人  臺灣基隆地方法院檢察署檢察官
    被      告  丁○○
右列被告因妨害自由等案件，經檢察官提起公訴（八十八年度偵字第五七七一號），
本院判決如左：
    主  文
丁○○以非法方法剝奪人之行動自由，累犯，處有期徒刑陸月。
    事  實
一、丁○○曾因賭博案件，經台灣高等法院於民國（下同）八十四年十一月二十一日
    判處有期徒刑七月確定，於八十五年八月十八日執行完畢，猶不知戒慎，因不滿
    甲○○長期積欠其計程車車資及不繳納違反交通規則罰單之罰鍰，乃於八十八年
    九月十四日下午六時許，經友人告知甲○○刻在基隆市○○路二十七號太陽神電
    動具店內，遂驅車前往上址，強行將甲○○自上址帶出後，命甲○○坐上其計程
    車至基隆市港西三碼頭談判，以此方式逼迫甲○○須返還新台幣（下同）十四萬
    元，期間甲○○表示無錢時，丁○○因不滿甲○○之態度，即揮手打甲○○臉頰
    二巴掌，使甲○○臉部受有瘀傷，嗣再將甲○○帶回上開太陽神電動玩具店外，
    於計程車內逼迫甲○○簽下金額合計為十四萬元之本票三紙予丁○○收執，以此
    方法剝奪甲○○之行動自由，且為達逼迫甲○○還錢之目的，乃以加害生命、身
    體之事，向甲○○恫稱：如不還錢，要擄走甲○○之兒女郭易利、郭依涵二人，
    致甲○○心生畏懼，乃籌湊面額七萬元、發票日為八十八年九月十八日、發票人
    為丙○○之支票一紙，並與丁○○約定於八十八年九月十八日中午十二時至基隆
    市火車站前交付，甲○○旋於是日報警前往，始循線查獲上情。
二、案經被害人甲○○訴由基隆市警察局第二分局報請台灣基隆地方法院檢察署檢察
    官偵查起訴。
    理  由
一、訊據被告丁○○固坦承有將被害人甲○○載往基隆市港西三碼頭，並在要求被害
    人甲○○還錢不遂時毆打其臉頰乙情，惟矢口否認有強押被害人甲○○上車、迫
    使其簽發本票之妨害自由犯行，亦未出言恐嚇將對被害人甲○○子女不利等詞，
    辯稱：係被害人主動上車，本票亦是被害人自願簽的，伊並無強迫他，且是被害
    人表示不會跑，因為其每天都要載子女云云。然查，右揭事實，業據被害人指述
    綦詳，並經證人丙○○到庭證述屬實，復有本票三紙、誠泰銀行支票影本一紙及
    被害人受傷相片一張等在卷可資佐證，雖被告以上車係被害人主動為之，本票三
    紙亦被害人自願簽發等詞置辯，惟被告既坦承其曾因被害人否認欠錢而生氣掌摑
    被害人，則在被告以談論還款之由而至太陽神電動玩具店找被害人時，被害人豈
    有可能在情況未明下，主動搭乘被告之計程車前往他處談論還款之事？又本票三
    紙係被害人在被告計程車內匆促為之，此可由本票內之記載不完整並有塗抹之情
    形可知，是被害人若真係自願簽發該三紙本票，焉會不慎重地填發該筆金額匪低
    之本票？顯見被害人當時應係處於受制於被告之狀態而不得不為此簽發行為；至
    被告雖亦否認有以擄走被害人子女恐嚇被害人還錢乙節，惟就被告在向被害人催
    債時曾言及被害人子女，並參之其友人乙○○於偵訊時表示：「：：：我有聽到
    丁○○叫甲○○趕快還錢，說他自己目前也不好過，要甲○○不要再賭博了，並
    說即使甲○○跑掉了，丁○○也可以找到甲○○的二個小孩：：：」等語（見偵
    查卷第六頁正面），若被告未提及將以擄走被害人子女方式逼迫被害人還錢，以
    其等談判僅為解決彼此間債權債務關係來看，何需於談話內容中提及子女乙事？
    綜上所述，被告應有妨害自由暨恐嚇危害安全之情事無訛，其上開所辯，純屬飾
    卸之詞，委無足採，事證明確，被告犯行洵堪認定。
二、核被告所為，係犯刑法第三百零二條第一項之罪。至被告於妨害自由行為繼續中
    恐嚇被害人致生危害安全，而合於同法第三百零五條之情形，仍應視為剝奪行動
    自由之部分行為（最高法院七十四年度台上字第三四○四號判例參照），自不再
    論同法第三百零五條之恐嚇危害安全罪；又被告丁○○於車內以毆打之方式致被
    害人甲○○受有傷害，乃妨害自由犯行施強暴手段之當然結果，不另成立傷害罪
    ，公訴人認被告此部分犯行另涉恐嚇危害安全及傷害犯嫌，容有誤會，附此敘明
    。查被告曾因賭博案件，經台灣高等法院於八十四年十一月二十一日判處有期徒
    刑七月確定，於八十五年八月十八日執行完畢，有台灣基隆地方法院檢察署刑案
    資料查註紀錄表在卷可按，其於有期徒刑執行完畢後，五年內再犯有期徒刑以上
    之本罪，為累犯，依法應加重其刑。爰審酌被告犯罪之動機、目的、手段、與被
    害人間之債務關係、所生危害及犯罪後之態度等一切情狀，量處如主文所示之刑
    。
據上論斷，應依刑事訴訟法第二百九十九條第一項前段，刑法第三百零二條第一項、
第四十七條，罰金罰鍰提高標準條例第一條前段，判決如主文。
本案經檢察官蔡和憲到庭執行職務
中      華      民      國      八十九      年     六     月     七     日
                            台灣基隆地方法院刑事第三庭
                                法  官  林  玉  珮
右正本證明與原本無異。
如不服本判決，應於判決送達後十日內向本院提出上訴狀( 應附繕本 )，上訴於臺灣
高等法院。
                                書記官  莊  怡  麗
中      華      民      國      八十九      年     六     月     八     日
附錄論罪法條：
刑法第三百零二條第一項
私行拘禁或以其他非法方法，剝奪人之行動自由者，處五年以下有期徒刑、拘役或三
百元以下罰金。


司法院資訊處製作；財團法人民間司法改革基金會備份。
